臺灣臺北地方法院民事判決　　　　　　　　　　　　九十三年度簡上字第四八六號
　　上　　訴　　人　甲○○
　　訴 訟 代 理 人　李吉隆律師
　　被　上　訴　人　乙○○
右當事人間請求給付票款事件，上訴人對於民國九十三年六月八日本院台北簡易庭九
十三年度北簡字第一０六三五號第一審判決提起上訴，本院於民國九十三年十月二十
一日言詞辯論終結，判決如下：
    主      文
上訴駁回。
第二審訴訟費用由上訴人負擔。
    事實及理由
一、被上訴人主張：其持有上訴人所簽發，發票日均為民國九十二年一月三日，付款
    人均為華泰商業銀行萬華分行，票面金額分別為新台幣（下同）二十萬元及九萬
    九千元之支票二張（下稱系爭支票），惟被上訴人於九十二年五月五日為付款提
    示時，因上訴人存款不足致遭退票；為此基於票據上權利，提起本件訴訟，請求
    判決上訴人給付被上訴人二十九萬九千元及自九十二年五月六日起至清償日止，
    按年息百分之六計算之利息等語。原審就被上訴人上述主張為被上訴人勝訴之判
    決並依職權宣告假執行，被上訴人於本院為駁回上訴之聲明。並補稱：縱認被上
    訴人與上訴人間無債之關係存在，然系爭支票既為上訴人所簽發且被上訴人係自
    呂僑玲（與上訴人同為本件被告，嗣經原審判決駁回上訴人即原告對其部分之訴
    確定）處取得系爭支票，其就系爭支票之取得並無不法情事，而上訴人非其直接
    前手，上訴人對系爭支票仍有兌現義務。
二、上訴人則以：被上訴人係因投資訴外人陳育珅之股票而與訴外人陳育珅間有債之
    關係，嗣訴外人陳育珅簽發發票日為九十一年十二月三十日，付款人為華南商業
    銀行長安分行，票面金額為二千七百零七萬五千八百元之支票一張交予上訴人，
    由上訴人兌領後再分配給各投資人，而後上訴人欲將該筆票款中之二十九萬九千
    元分與被上訴人故而簽發系爭支票。惟訴外人陳育珅所簽發之支票既遭退票，且
    上訴人與被上訴人間並無債之關係存在，故上訴人自得依票據法第十三條之反面
    解釋，以上訴人與被上訴人間無債之關係存在為由而對抗被上訴人，被上訴人依
    票據關係請求上訴人給付票款並無理由各情資為抗辯。並聲明：１、原判決關於
    上訴人部分廢棄；２、就廢棄部分，被上訴人在第一審之訴及其假執行聲請均駁
    回。
三、兩造不爭執之事實：被上訴人執有上訴人所簽發發票日均為九十二年一月三日，
    付款人均為華泰商業銀行萬華分行，票面金額分別為二十萬元及九萬九千元之支
    票二張，又被上訴人於九十二年五月五日為付款提示時，因上訴人存款不足致遭
    退票。
四、上訴人辯稱其得以其與被上訴人間並無債之關係存在之事實對抗被上訴人。被上
    訴人則主張系爭支票乃自呂僑玲處取得，其與上訴人非直接前後手，上訴人應負
    發票人責任。依上述兩造爭執之要旨即知，本件所應審究者應為：上訴人得否以
    其與被上訴人間並無原因關係存在，抗辯其免負系爭支票之發票人責任？經查：
  (一)查，票據法第十三條前段規定，票據債務人祇不得以自己與執票人之前手間所存
    抗辯之事由對抗執票人，若以其自己與執票人間所存抗辯之事由資為對抗，固非
    法所不許，惟須以兩者間有得資為對抗之抗辯事由存在為前提（最高法院九十三
    年台簡上字第二號判決參照）。而所謂兩造間有得資為對抗之抗辯事由，乃指兩
    造間於系爭票據關係中為直接前後手，票據債務人與執票人間並無原因關係存在
    之情形，此觀上述判決理由即可得知，是以，若票據債務人與執票人間並非直接
    前後手，即便票據債務人與執票人間實際並無原因關係存在，票據債務人亦不得
    以該原因關係不存在之事實對抗執票人。
  (二)次查，依呂僑玲於原審陳述：「這（指系爭支票）是甲○○（上訴人）交給我，
    叫我交給下面的人。」（見原審卷第二六頁）；「當時我找原告（被上訴人）一
    起投資，我把錢拿給甲○○（上訴人），讓他去投資陳育珅公司股票，．．．。
    」（見原審卷第二五頁）之內容（上開內容並為上訴人所不否認），並比對系爭
    支票背面有呂僑玲之鉛筆簽名，即知，被上訴人係經由呂僑玲取得系爭支票，上
    訴人與被上訴人間並非直接前後手關係，即堪認定。上訴人雖主張呂僑玲並未於
    系爭支票背書，其與被上訴人間為直接收交支票人（見本院卷第四三頁第十一行
    ），惟呂僑玲究竟有無於系爭支票背書，乃呂僑玲應否另負背書人責任之問題，
    究與客觀上被上訴人並非直接自上訴人處取得系爭支票，其與上訴人並非直接前
    後手關係無涉，是上訴人自不得悖於前述系爭支票取得過程之客觀事實，以呂僑
    玲否認曾於系爭支票背書，即主張其與被上訴人間為直接收交支票人。
  (三)末查，上訴人與被上訴人間既非直接前後手，則依前述(一)之說明，上訴人主張其
    與被上訴人間並無原因關係存在之事由，即非屬得資為對抗之抗辯事由，上訴人
    應依票載文義負發票人責任，洵堪認定。此外，因上訴人與被上訴人間非直接前
    後手，則上訴人所另舉其執有陳育珅所簽發遭退票之支票，及其他執有其所簽發
    支票之執票人如易霈等（見本院卷第四二頁背面）未對其主張票據權利等事由，
    亦均屬其與陳育珅等人間之抗辯事由，而不得對抗被上訴人。至於上訴人所援引
    之二十九年滬上字第九七號判例，僅確認票據債務人得以其與執票人間之抗辯事
    由對抗執票人，就何種事由屬票據債務人得為抗辯之事由，並未加以闡述，本院
    參考前述最高法院判決，認於票據債務人與執票人間並非直接前後手之情形，即
    便票據債務人與執票人間實際並無原因關係存在，票據債務人亦不得以該原因關
    係不存在之事實對抗執票人，並未否定票據關係中直接前後手間，票據債務人得
    以其與執票人間之抗辯事由對抗執票人之可能，是本院所持見解，與上開判例並
    無抵觸，應附敘明。
五、綜上所述，本件被上訴人主張其得向上訴人主張系爭支票之票據權利為可採，上
    訴人所辯均為無可取。被上訴人自得請求上訴人負系爭支票之發票人責任。從而
    ，被上訴人本於票據之法律關係，請求上訴人給付票款二十九萬九千元，及自九
    十二年五月六日起至清償日止按年息百分之六計算之利息，為有理由，應予准許
    。又，適用簡易程序所為之判決，應依職權宣告假執行，民事訴訟法第三百八十
    九條第一項第三款定有明文。是則原審判命上訴人如數給付，並依職權宣告假執
    行，於法並無違誤。上訴意旨指摘原判決不當，求予廢棄改判，為無理由，應予
    駁回其上訴。
六、據上論結，本件上訴為無理由，依民事訴訟法第四百三十六條之一第三項、第四
    百四十九條第一項、第七十八條，判決如主文。
中　　　華　　　民　　　國　　九十三　　年　　十一　　　月　　  四  　　日
                          民事第六庭審判長  法      官  吳光釗
                                            法      官  李媛媛
                                            法      官  詹駿鴻
正本係照原本作成
本判決不得上訴
中　　　華　　　民　　　國　　九十三　　年　　十一 　　 月　　　五　　　日
                                            書  記  官  官碧玲
